臺灣高等法院臺南分院刑事裁定
111年度毒聲重字第36號
聲  請  人  郭勁志
即受戒治人          
上列聲請人即受戒治人因違反毒品危害防制條例案件，不服本院
111年度毒抗字第500號中華民國111年6月24日所為之確定裁定（
第一審案號：臺灣臺南地方法院111年度毒聲字第514號），聲請
重新審理及停止執行，本院裁定如下： 
    主  文
重新審理之聲請駁回。
    理  由
一、重新審理意旨略以：
  ㈠前科紀錄與行為表現已明文規定上限為10分，為何在「毒品
    犯罪相關司法紀錄」上限扣10分，其他犯罪相關紀錄又扣10
    分，且首次毒品犯罪年齡（20歲以上），但戒治人是於未滿
    20歲之情形下，也被扣10分。
  ㈡臨床評估方面，戒治人除使用第二級甲基安非他命，並未使
    用其他之毒品，亦被扣上限10分。另戒治人在7、8年前被診
    斷恐慌症，也服藥一段時間，在出監後有好轉，就停藥一段
    時間，直到這次確定要進來服刑後又開始服用，但在未勒戒
    時，有聽說服用精神科藥物會對勒戒評分造成影響，所以我
    就工廠內把精神科藥物全部作廢，「在南所要停止服用精神
    科藥物需醫師開處方」，所以是有證明，可見戒治人對這次
    的勒戒成功與否有多正視，但是卻換來的評語是什麼「精神
    科共病」反社會人格，戒治人在2次共四位老師的會晤下，
    每一個都是相談甚歡，所以一直很悶納悶為什麼會有「反社
    會人格的評語呢」，那戒治人為了吃睡前藥把藥戒掉的努力
    不都白費了嗎？就臨床綜合評估（含病識感、動機、態度，
    及就醫意願），也非本人所願即被評定為「輕度」，也被扣
    3分。
　㈢另所內行為表現方面，戒治人在勒戒期間從未被扣分數及違
    規，至於持續於「所內抽菸計2分」「有合法物質濫用種類
    菸計2分」「使用年數1個月至1年計5分」，關於這些分數戒
    治人覺得很冤枉，因為得知抽菸會扣分數後，在進入勒戒所
    後就自行戒煙了，且於第一次評估時，也明確告訴評估人員
    ，已經戒菸，雖然還有買煙，但我都把煙給沒錢買煙的同學
    抽或者別的同學抽，因為已經買了也無法退了，但就算沒戒
    菸，抽菸也是以所方規定使用，數量也是由所方的數量，何
    來「濫用」兩字，再者本人今年已45歲菸齡卻設為1個月至1
    年，會不會太嚴苛？「這樣合計又9分」，且為預扣分數。
  ㈣社會穩定度方面：戒治人有正當之工作，然也在靜態因子被
    扣2分，反觀戒治人與家人相處融洽，因戒治人在台南看守
    所附設勒戒處，家屬固定每週來辦理會客接見，並來信關心
    ，種種正面能量亦未曾讓專業人士及評定人有這方面加分之
    舉。在勒戒期間，長官或同期同學之間都知道與家人通信或
    與家人會客勒戒會有加分，雖然不是刻意要加分，家人到目
    前為止還是每星期都會來探視一次及寄信來，戒治人有聽聞
    寫信每次2分，上限4分，會客每次5分，上限10分，不知道
    是否真有此事，如有的話14分該如何計算？
  ㈤本案之「有無繼續施用毒品傾向評估標準紀錄表」是屬於臺
    灣臺南地檢署110年度毒偵字第1428號卷，檢察官已依此案
    號聲請法院裁定戒治人觀察勒戒，為何又再聲請強制戒治，
    是否有一罪二罰之嫌疑呢？　
二、按觀察、勒戒及強制戒治之裁定確定後，有下列情形之一，
    認為應不施以觀察、勒戒或強制戒治者，受觀察、勒戒或強
    制戒治處分之人，或其法定代理人、配偶，或檢察官得以書
    狀敘述理由，聲請原裁定確定法院重新審理：適用法規顯
    有錯誤，並足以影響裁定之結果者；原裁定所憑之證物已
    證明為偽造或變造者；原裁定所憑之證言、鑑定或通譯已
    證明其為虛偽者；參與原裁定之法官，或參與聲請之檢察
    官，因該案件犯職務上之罪，已經證明者；因發現確實之
    新證據足認受觀察、勒戒或強制戒治處分之人，應不施以觀
    察、勒戒或強制戒治者；受觀察、勒戒或強制戒治處分之
    人，已證明其係被誣告者。毒品危害防制條例第20條之1第1
    項定有明文。其中第5款所定發現「確實之新證據」，除須
    原確定裁定未及審酌，具有「新規性」外，尚須符合「確實
    性」之要件，即足以推翻原裁定，而足另為有利受處分人之
    裁定之情形。
三、再按觀察、勒戒後，檢察官或少年法院（地方法院少年法庭
    ）依據勒戒處所之陳報，認受觀察、勒戒人無繼續施用毒品
    傾向者，應即釋放，並為不起訴之處分或不付審理之裁定；
    認受觀察、勒戒人有繼續施用毒品傾向者，檢察官應聲請法
    院裁定或由少年法院（地方法院少年法庭）裁定令入戒治處
    所強制戒治，其期間為6個月以上，至無繼續強制戒治之必
    要為止，但最長不得逾1年，毒品危害防制條例第20條第2項
    定有明文。依法務部110年3月26日頒布有無繼續施用毒品傾
    向評估標準評分說明手冊，係以前科紀錄與行為表現、臨床
    評估、社會穩定度三項合併計算分數，每一大項皆有靜態因
    子與動態因子。先以靜態因子分數評分，靜態因子分數總分
    在60分（含）以上為「有繼續施用毒品傾向」；60分以下，
    與動態因子分數相加，如果總分在60分（含）以上，為「有
    繼續施用毒品傾向」。
四、經查：
　㈠聲請人因施用毒品，經臺灣臺南地方法院以111年度毒聲字第
    33號裁定應送勒戒處所觀察、勒戒後，法務部矯正署臺南看
    守所附設勒戒處所評分人員於111年5月30日評分結果，認聲
    請人⑴前科紀錄與行為表現：靜態因子：「毒品犯罪相關司
    法紀錄4筆，每筆5分，上限10分，得分10分」、「首次毒品
    犯罪年齡20歲以下，得分10分，其他犯罪相關紀錄7筆，每
    筆2分，上限10分，得分10分」、「入所時尿液毒品檢驗無
    藥物反應，得分0分」，共計30分。動態因子：「持續於所
    內抽菸，得分2分」。⑵臨床評估：靜態因子：「物質使用行
    為，有多重毒品（海洛因、安非他命）濫用，得分10分；有
    菸種類濫用，得分2分；毒品使用期間1個月至1年，得分5分
    」，共計17分。動態因子：「精神疾病共病(含反社會人格)
    ，有恐慌症，得分10分」、「臨床綜合評估（含病識感、動
    機、態度、就醫意願），輕度，得分3分」。⑶社會穩定度：
    靜態因子：「工作：兼職，打零工，約收入2-3萬元，得分2
    分」、動態因子：家庭「家人藥物濫用：0分」、「入所後
    家人是否訪視：0分」、「出所後是否與家人同住：0分」。
    以上⑴至⑶項合計64分，其中靜態因子分數共49分（30+17+2
    ）、動態因子分數15分（2+13），綜合判斷為「有繼續施用
    毒品傾向」，此有臺南看守所附設勒戒處所111年6月1日南
    所衛字第11100071060號函所檢附之「有無繼續施用毒品傾
    向證明書」及「有無繼續施用毒品傾向評估標準紀錄表」(
    下稱「評估標準紀錄表」)在卷可稽，並經本院調閱全卷查
    閱無訛。
  ㈡至於聲請意旨雖指摘評分有錯、漏或不當之情形云云，然依
    卷附「評估標準紀錄表」之評分項目，其中前科紀錄與行為
    表現，關於「毒品犯罪相關司法紀錄」及「其他犯罪相關紀
    錄」，係分屬不同細項，因此分別計分並無違誤；另對於聲
    請人首次毒品犯罪年齡，評估結果為「20歲以下」，與聲請
    人所認相符，並無聲請人所指誤認為20歲以上之情形；聲請
    人於110年1月20日上午11時11分許及110年2月3日下午3時55
    分許，兩次為觀護人採尿送驗，固均呈甲基安非他命類陽反
    應，然依卷附前案紀錄表，聲請人前曾有施用第一級毒品之
    前案紀錄，因此，「評估標準紀錄表」所載，聲請人於「多
    重毒品濫用」項目，被評定為有施用海洛因及安非他命，即
    無違誤；又聲請人係接受觀察勒戒後(檢察官聲請案號為：1
    10年度毒偵字第1428號、1577號、111年度聲觀字第11號)，
    經評估認有繼續施用毒品傾向(即前述之「評估標準紀錄表
    」)，原審法院始再依檢察官聲請，裁定聲請人應受強制戒
    治，聲請人並無重複接受觀察勒戒及強制戒治，且前述之「
    評估標準紀錄表」亦無重複使用，聲請人指稱有一罪兩罰，
    自屬無據；另聲請人對自己患有恐慌症，亦不爭執，則經評
    估為有精神疾病共病(含反社會人格)，亦無違誤；另在社會
    穩定度之評分項目中，有關家庭方面，已勾選入所後「有」
    家人訪視、次數為4次，並無選勾錯誤之情形；至於「評估
    標準紀錄表」關於評估聲請人有菸類濫用、使用年數評估為
    「1個月至1年」部分，係由醫療人員依據與聲請人晤談紀錄
    ，聲請人自訴吸菸約30年，及在觀察勒戒期間購買香菸共15
    包(按係分6次購買)等資料而認定；而臨床綜合評估經判定
    為「輕度」，係由專科醫師依臨床綜合評估(含病識感、動
    機、態度、就醫意願)，CGI總分上限為7分，聲請人得分3分
    ；又工作方面記載從事兼職工作，係所方人員於111年5月4
    日及111年5月30日與聲請人晤談時，聲請人自述工作性質為
    臨時工(搬貨或開車)，有法務部矯正署臺南看守所111年8月
    4日南所衛字第11100088990號函覆暨所附之收容人甲○○「觀
    察勒戒治療記錄」、「在所期間購買香菸紀錄」等在卷可稽
    (見本院卷第67至76頁)。
　㈣依上說明，「評估標準紀錄表」之認定既均有客觀事實或聲
    請人之自述可為憑據，於各項得分及總分計算上復無誤計之
    處，原審法院裁定令聲請人入戒治處所施予強制戒治，本院
    111年度毒抗字第500號裁定駁回聲請人抗告，均符合規定。
    另聲請人所質疑評分內容應包含哪些項目，以及分數應如何
    採記，是否採用正負相互抵銷之方式云云，因上開「評估標
    準紀錄表」之評分項目，係法務部洽請衛生福利部協助研修
    ，並邀集專家學者及相關機關研商後所制定，有其專業考量
    ，配分標準又合乎比例原則，且於具體對個案為評估時，係
    由勒戒處所具相關知識經驗之專業人員，對於受評估人在所
    執行觀察、勒戒期間，依據「評估標準紀錄表」之評分項目
    ，所為之綜合判斷，評估及給分之標準具一致性、普遍性、
    客觀性，未有差別待遇，由形式上觀察，並無擅斷或濫權等
    明顯不當之情事，法院宜予尊重，本案「評估標準紀錄表」
    依憑之證據既無偽造、變造或虛偽之情形，或有符合「新規
    性」及「確實性」之證據未予審酌，顯不符合毒品危害防制
    條例第20條之1第1項所規定聲請重新審理之要件，是認本件
    聲請為無理由，應予駁回。
據上論結，應依毒品危害防制條例第20條之1第4項前段，裁定如
主文。
中　　華　　民　　國　　111 　年　  8 　　月　　15　　日
                  刑事第二庭    審判長法　官  陳珍如
                                      法　官  黃裕堯
                                      法　官  包梅真
以上正本證明與原本無異。
不得抗告。
　　　　　　　　　　　　　　　　　    書記官  許雅華
中　　華　　民　　國　　111 　年　　8 　　月　　15　　日